【裁判字號】    89,勞訴,1
【裁判日期】    900517
【裁判案由】    給付資遣費等
【裁判全文】
臺灣士林地方法院民事判決  八十九年度勞訴字第一號
    原      告  甲○○
    法定代理人  林孝信
    訴訟代理人  丙○○
右當事人間給付資遣費等事件，本院判決如左：
    主      文
被告應給付原告新台幣貳拾萬柒仟佰元及自八十八年十一月十二日起至清償日止
，按年息百分之五計算之利息。
原告其餘之訴駁回。
訴訟費用由被告負擔六分之一，餘由原告負擔。
本判決第一項於原告以新台幣柒萬玖仟壹佰元供擔保後，得假執行。但被告如於假執
行程序實施前，以新台幣貳拾萬柒仟佰元為原告預供擔保，得免為假執行。
    事實及理由
一、被告之法定代理人原為乙○○，嗣於訴訟進行中在八十九年十二月六日變更為林
    孝信，並經聲明承受訴訟，於法尚無不合，先予敘明。
二、原告起訴主張其受讓原被告公司員工林榮城對被告公司於終止僱傭契約後所生之
    資遺費、差額報酬等債權，而林榮城於民國八十七年三月五日起擔任被告公司Ａ
    三二０正駕駛，被告公司核定每月最低保障薪資為新台幣（下同）廿三萬四千三
    百元，詎被告公司於八十七年七月間片面通知自同年八月起減薪為每月十九萬四
    千七百五十元，林榮城乃於八十八年一月十三日通知被告終止僱傭，林榮城自八
    十一年九月廿一日任職被告公司，至八十八年二月十九日離職，被告應支付以最
    低保障薪資核算六個月之資遺費計一百四十萬五千八百元；又林榮城係依勞動基
    準法行使終止權，應無償還被告公司訓練費之義務，被告違法自八十八年一、二
    月間扣除林榮城薪水供作賠償訓練費，應給付所扣除之薪資三十三萬一千零卅九
    元；又被告公司違法對林榮城每月減薪三萬九千五百五十元，自應給付自八十七
    年八月起至八十八年二月份止之工資差額廿三萬七千三百元，爰合計請求一百九
    十七萬四千一百卅九元，及均自起訴狀繕本送達翌日起至清償日止之法定遲延利
    息。
三、被告則以林榮城係自行載寫離職人事異動表申請離職，經單位主管核准，是雙方
    係合意終止僱傭關係，自無給付資遺費必要，且林榮城離職時，距其受訓結束尚
    未滿五年，依訓練合約自應償還費用，被告於其薪資中分二月扣除應無不合；且
    林榮城於被告調整薪資制度後，仍繼續於被告公司任職長達近六月，應係默示同
    意被告調整薪資制度等語置辯。
四、原告主張其受讓林榮城對被告之資遺費、差額報酬等債權，且林榮城原任職被告
    公司，原先每月最低薪資廿三萬四千三百元，詎被告自八十七年八月起片面通知
    減薪為每月十九萬四千七百五十元，嗣林榮城繼續任職至八十八年二月十九日離
    職，惟被告未發予資遺費，且以受訓後未任職滿五年而自薪資中扣除訓練費三十
    三萬一千零卅九元之事實，業據原告提出存證信函、人事異動表、薪水單等件為
    證，並為被告所不爭執，且經林榮城到庭證述無誤，堪信為真實。
五、被告對原告主張林榮城自八十七年八月份遭其違法片面每月減薪達三萬九千五百
    五十元等情並不爭執，惟辯稱林榮城於被告公司八十七年八月一日調整薪資後，
    仍繼續在被告公司任職，並按調整後薪資制度領取薪資，應有默示同意被告調整
    後薪資云云。惟按工資應由勞雇雙方議定之，且工資應全額直接給付勞工。勞動
    基準法第二十一及二十二條均有明文。被告未經林榮城同意即片面減少工資之給
    付，且林榮城於八十七年八月份被告公司調減其薪資後，即在同年九月一日以存
    證信函向被告表示不同意其片面減薪，並保留權利，有原告所提為被告所不爭執
    之高雄西甲第九九五號存證信函一件可稽，可見林榮城並無默示同意被告片面減
    薪，被告自應給付不足全額之薪資部分。
六、原告另請求之資遺費及以賠償訓練費所扣留之薪資，雙方爭執之重點在於被告與
    林榮城間勞動契約係因合意終止或林榮城以不當減薪行使終止權而終止﹖經查：
  (1)原告固主張林榮城於八十八年一月十一日即以口頭向被告表示行使終止權，但為
    被告所否認，原告就此亦無法舉證證明林榮城於八十八年一月十一日有以被告違
    反勞動基準法而行使終止權，且兩造所不爭執由林榮城於八十八年一月十一日簽
    寫之「離職人事異動表」，亦填寫離職原因「辭職」，即證人林榮城亦證述除發
    存證信函外，並未以口頭向其他人表示要行使勞動基準法之契約終止權，原告主
    張林榮城有以口頭行使勞動基準法之終止權，已不足採。
  (2)原告另主張林榮城於八十八年一月十二日以高雄西甲郵局第廿六號存證信函向被
    告表示終止僱傭關係，並於同年月十三日寄達被告公司，有存證信函一件可證，
    並為被告所不爭執，惟被告辯稱林榮城早於八十八年一月十一日即填寫離職人事
    異動表表示辭職，雙方係合意終止，亦有離職人事異動表一件可憑，可見林榮城
    確係先填寫「離職人事異動表」向被告為辭職之表示後，翌日（十二日）始另發
    函表示終止僱傭關係，並於同年月十三日始送達被告，顯然雙方勞僱關係已因林
    榮城表示離職為被告接受後生效，林榮城已無從另為行使終止權終止勞僱關係。
    雖原告主張林榮城所填離職人事異動表僅有單位主管簽核，未經人事主管簽准尚
    未生效，惟依前述離職人事異動表所示林榮城單位主管即航務處經理黎鴻捷確已
    簽核其辭職，且被告亦表明有授權黎鴻捷核准權限，至於該表上所列其他單位簽
    核部分，僅係辦理離職時管理手續，尚難以其他單位簽核在後遽認雙方合意終止
    勞僱關係尚未生效。則本件既係林榮城主動表示辭職，依勞動基準法第十八條第
    一款規定尚不得請求雇主發予資遺費。
  (3)林榮城於八十四年一月十八日至同年八月九日參加被告公司之Ａ三二０轉訓訓練
    ，同意如在結訓後五年內自請辭職，應依比例償還訓練費用，有兩造所不爭執之
    Ａ三二０轉訓訓練合約一件可證，林榮城係自動辭職已如前述，則被告依比例向
    其求償訓練費用，並告知自其離職之薪資分月扣除，自無不合，原告請求給付此
    部分薪資即無理由。
七、從而原告依僱傭關係請求被告給付薪資貳拾萬柒仟佰元，為有理由，其餘資
    遺費及遭扣抵訓練費之薪資部分之請求，為無理由，應予駁回。又按「給付有確
    定期限者，債務人自期限屆滿時起，負遲延責任。」「遲延之債務，以支付金錢
    標的者，債權人得請求依法定利率計算之遲延利息。」民法第二百二十九條第一
    項、第二百三十三條第一項前段定有明文。則原告請求自本訴狀送達翌日即八十
    八年十一月十二日起至清償日止之法定遲延利息，自無不合。
八、本判決兩造均陳明願供擔保請准宣告假執行及免為假執行，核均無不合，爰分別
    酌定相當擔保金額宣告之。至原告敗訴部分，其假執行之聲請，因訴之駁回而失
    所附麗，應併予駁回。
九、據上論結，原告之訴為一部有理由，一部無理由，依民事訴訟法第七十九條但書
    ，判決如主文。
中      華      民      國      九十      年      五      月    十七    日
                                    臺灣士林地方法院民事第二庭
~B法      官  詹朝傑
右為正本係照原本作成。
如對本判決上訴須於判決送達後廿日內向本院提出上訴狀。
中      華      民      國    九十      年      五      月    二十一    日
~B法院書記官  黃秀雲


司法院資訊處製作；財團法人民間司法改革基金會備份。
